【裁判字號】    99,上易,438
【裁判日期】    990622
【裁判案由】    傷害
【裁判全文】
臺灣高等法院高雄分院刑事判決         99年度上易字第438號
上  訴  人
即  被  告  甲○○
上列上訴人因傷害案件，不服臺灣高雄地方法院99年度易字第32
號中華民國99年3 月25日第一審判決（起訴案號：臺灣高雄地方
法院檢察署98年度偵字第29685 號），提起上訴，本院判決如下
：
     主  文
上訴駁回。
     事  實
一、甲○○與乙○○係鄰居關係，因不滿乙○○對其父母提出告
    訴，竟於民國98年7 月25日22時20分許，進入乙○○位於高
    雄縣岡山鎮○○街33號住處，雙方因故發生爭執，甲○○心
    生不滿，竟基於傷害之犯意，徒手毆打乙○○胸部、頭部，
    致乙○○受有胸部挫傷、頭部挫傷併鼻樑撕裂傷之傷害。
二、案經乙○○訴由高雄縣政府警察局岡山分局報請臺灣高雄地
    方法院檢察署檢察官偵查起訴。
    理  由
壹、證據能力部分
一、按刑事訴訟法第158 條之3 規定，證人、鑑定人依法應具結
    而未具結者，其證言或鑑定意見不得作為證據。而告訴人之
    指訴雖係以使被告受刑事訴追為目的，但非本法第3 條所稱
    之「當事人」，乃當事人以外之第三人，除依同法第271 條
    之1 規定到庭單純陳述意見時，毋庸具結外，如就與待證事
    實有重要關係之親身知覺、體驗事實陳述時，即居於證人之
    地位，依上開規定，自應依同法第186 條第1 項規定命其具
    結，使告訴人知悉其有據實陳述之義務，以擔保其證言之真
    實性，該供述證據始具證據能力，如未踐行人證之法定調查
    程序，應不得作為證據（最高法院96年度臺上字第3371號判
    決意旨參照）。本件告訴人乙○○於偵查時，經檢察官訊問
    其被害之過程，本質上即居於證人之地位，自應依法具結，
    檢察官未命其於供前、供後具結，復亦查無有何依法不得令
    其具結之情形，揆諸前揭說明，乙○○於偵查中未經具結所
    為之陳述，依法自不得作為證據。
二、被告爭執公訴人所提出告訴人乙○○、證人黃宋瑞鵠於警詢
    時所為陳述之證據能力。本院審酌告訴人乙○○、證人黃宋
    瑞鵠於警詢中所為之供述，係屬被告以外之人於審判外之陳
    述，為傳聞證據，然其等於本院審理時，以證人身分依法定
    程序，到場具結陳述，並接受被告之詰問，所述與上開警詢
    中之陳述大致相符，故已無引用其警詢時所為陳述之必要，
    該警詢陳述，自無證據能力。
三、至本院用以認定被告本件犯行之高雄縣立岡山醫院診斷證明
    書1 紙，性質上雖屬傳聞證據，因被告、公訴人均同意作為
    本案證據使用，且本院審酌該證據作成之情況，並無不法取
    供等非任意性情況，依刑事訴訟法第159 條之5 第1 項規定
    ，自得作為本案判斷之依據。
貳、實體部分
一、訊據被告甲○○固坦承於上開時間，前往乙○○之住處乙事
    ，惟矢口否認有何傷害犯行，辯稱：伊只對乙○○說大家都
    是鄰居，為何因小事要告伊的父母親，說完就離開，伊並未
    毆打乙○○，不知道乙○○傷勢如何造成云云。經查：
  (一)被告傷害告訴人之犯罪事實，業據證人即告訴人乙○○於原
    審審理時結證：當天被告在我家外面喊阿伯，我太太請他進
    來，他說我不能告他父母親，否則一定不會放過我，我告訴
    他現在官司在法院審理要等判決，結果被告不聽我的話，用
    手打我的胸部疼痛一、二個禮拜，我的眼鏡也壞掉了；警員
    到場時被告已經離開了，警員看到我流血，就要我去醫院驗
    傷，還幫我叫救護車載到岡山秀傳醫院等語（見原審卷第14
    頁），及證人即告訴人之妻黃宋瑞鵠於審理時證稱：被告進
    到家裡之後，叫我先生不要告他的父母親，我先生跟他說已
    經提告了，結果一言不合，被告就打我先生的胸部，我還拉
    住被告不要打，我先生的鼻樑有流血，胸部也會痛；被告走
    之後，警員到場看到我先生流血，才叫救護車送醫等語（見
    原審卷第15頁背面）大致相符。證人乙○○與黃宋瑞鵠已就
    本件傷害案件之發生原因、時間、地點、案發經過、傷害之
    手段及傷勢等關於本案重要之事實為清楚之證述，且與被告
    坦承其於案發當日前往告訴人家中，與告訴人理論不要對其
    父母親提出告訴等事實互核相符，堪認證人乙○○與黃宋瑞
    鵠前開所述非虛，亦經具結作證，應無甘冒偽證刑責而虛偽
    陳述，是其等證言應堪採信。
  (二)再證人丙○○即現場處理警員到庭證稱：伊於98年7 月25日
    晚上接獲通報，前往高雄縣岡山鎮○○街33號即告訴人住處
    時，親見告訴人眼鏡毀損，眼框紅腫，並陳述遭被告毆打之
    情節，隨後即通知119 將告訴人送醫等語明確（見本院卷第
    21頁），可見告訴人於報案當時，確有在其住處受傷之事實
    ，益足佐證告訴人上開指訴屬實。
  (三)又告訴人於受傷後，隨即前往高雄縣立岡山醫院就診，而經
    醫師診斷受有胸部挫傷、頭部挫傷併鼻樑撕裂傷之傷害，復
    有高雄縣立岡山醫院第0000000000號診斷證明書1 紙（見偵
     (二) 卷第7 頁）在卷可佐，顯見告訴人所受傷勢確係遭被
    告毆打所造成甚明。
  (四)綜上，被告前揭所辯，顯係犯後卸責之詞，不足採信。本件
    事證明確，被告傷害犯行，洵堪認定，應依法論科。
二、核被告所為，係犯刑法第277 條第1 項之傷害罪。
三、原審認被告罪證明確，因而適用刑法第277 條第1 項、第41
    條第1 項前段，刑法施行法第1 條之1 規定，並審酌被告不
    思以理性、合法之途徑溝通解決與告訴人間之爭執，僅因細
    故即毆打告訴人成傷，所為實有不該，甚至質疑告訴人提告
    之目的係為索取金錢，且迄未能與告訴人達成和解，犯後態
    度難認良好，並斟酌其犯罪動機、目的、手段、告訴人所受
    傷勢等一切情狀，量處如主文所示之刑，並考量被告之智識
    程度及經濟狀況等一切情狀，量處有期徒刑3 月，並諭知如
    易科罰金以新台幣1000元折算一日。其認事用法，核無不合
    ，量刑亦屬允當。被告上訴意旨否認犯罪，指摘原判決不當
    為無理由，應予駁回。
本案經檢察官王登榮到庭執行職務。
據上論斷，應依刑事訴訟法第368條，判決如主文。
中    華    民    國    99    年    6     月    22    日
                  刑事第七庭    審判長法  官 莊飛宗
                                      法  官 謝宏宗
                                      法  官 蔡廣昇
以上正本證明與原本無異。
不得上訴。
中    華    民    國    99    年    6     月    22    日
                                      書記官 曾允志
附錄本判決論罪科刑法條：
中華民國刑法第277條第1項
傷害人之身體或健康者，處 3 年以下有期徒刑、拘役或 1 千元
以下罰金。

司法院資訊處製作；財團法人民間司法改革基金會備份。
